【裁判字號】    89,易,1068
【裁判日期】    900308
【裁判案由】    竊盜
【裁判全文】
臺灣新竹地方法院刑事判決                        八十九年度易字第一六八號
    公  訴  人  臺灣新竹地方法院檢察署檢察官
    被      告  丙○○
右列被告因竊盜案件，經檢察官提起公訴（八十九年度偵字第四三四五號），本院判
決如左：
    主  文
丙○○無罪。
    理  由
一、公訴意旨略以：被告丙○○前曾於民國八十七年十二月間犯竊盜案件，經本院判
    處有期徒刑十月確定，甫於八十九年三月十四日執行完畢，猶不知悔改，意圖為
    自己不法之所有，於八十九年八月二日凌晨十二時許（起訴書誤載為凌晨一時三
    十分許），在新竹縣芎林鄉上山村六鄰上山五十一號前，取下停放路旁之報廢機
    車上之鑰匙一支，用以啟動停放路邊，被害人甲○○○所有，車號ＲＪＶ─０一
    二號之輕型機車，著手竊取之，得手後，供己騎用，嗣當日凌晨二時三十分許，
    丙○○騎乘該機車，行經新竹縣芎林鄉○○路七三一巷三十號前，為警當場查獲
    ，並扣得鑰匙一支，因認被告丙○○涉犯刑法第三百二十條第一項之竊盜罪嫌等
    語。
二、按犯罪事實應依證據認定之，無證據不得推定其犯罪事實。又不能證明被告犯罪
    者，應諭知無罪之判決，刑事訴訟法第一百五十四條、第三百零一條第一項定有
    明文。又刑法上之竊盜罪，須意圖為自己或第三人不法之所有，而取他人所有物
    ，為其成立要件（最高法院二十三年上字第一八九二號判例可資參照）。即若行
    為人主觀上並無意圖為自己或第三人不法之所有，縱使客觀上有取他人所有物之
    行為，亦與該罪之構成要件有間。
三、公訴人認被告丙○○涉犯上開竊盜犯行，無非以：右開竊盜事實業據被告丙○○
    供認不諱，核與被害人甲○○○指述之情節相符，並有贓物領據一紙附卷可稽等
    語為其論據。
四、訊據被告丙○○固不否認有上開騎用被害人甲○○○所有之車號ＲＪＶ─Ｏ一二
    號機車而被警查獲之事實，惟堅詞否認有何竊盜犯意，辯稱：伊並無機車，甲○○○是伊鄰居，平時伊常騎他的車出去，但都會騎回來放，這些事甲○○○都知
    道，當天伊是半夜肚子餓所以騎車出去買東西吃，騎回來時，因伊當時犯施用毒
    品案被拘提中，停好車剛熄火就被埋伏的警察查獲，伊並未竊取機車等語。經查
    ，被告確實在八十九年九月二日凌晨十二時許，將停放在甲○○○所有之車號Ｒ
    ＪＶ─Ｏ一二號機車旁之報廢機車上之鑰匙一支取下，並用以騎乘被害人甲○○○所有之上開機車，嗣於凌晨一時許，在上址為警查獲之事實，除經被告自白在
    卷外，並經被害人甲○○○及證人即甲○○○之子乙○○於警訊及本院調查時指
    述在卷，並有業經被害人甲○○○領回上開機車所立之贓證物品認領保管收據一
    紙在卷可憑，而被害人甲○○○於警訊時係指稱：我在早上六時許，在住家前發
    現機車不見，證人乙○○於本院調查時亦證稱：我們是早上起來，發現車子不見
    了就去報案等語，而警員在八十九年八月二日凌晨一時四十分許以電腦查詢該機
    車之資料時，亦無失竊記錄，有車籍作業系統查詢認可資料一份在卷，故警員查
    獲被告騎乘該機車時，被害人尚未發現該機車已不在其管領之範圍內，衡情，被
    告與被害人比鄰而居，被告若果真是要竊取被害人甲○○○所有之上開機車，何
    以要將甫竊取得手之上開機車在短時間內再騎回失竊地附近？是以，被告辯稱警
    員是拘提伊施用毒品之同時發現其騎乘上開甲○○○所有之機車而一併帶回警局
    之事實，應堪採信。況，證人乙○○復證稱被告時常到其家走動，事發前也曾自
    己把機車騎走，但都有放回來等語以觀，被告當時主觀上係欲向被害人借用該機
    車使用，雖未先徵得被害人之同意，但其並無何意圖為自己或第三人不法之所有
    犯意之辯解，堪信為真實，此外，復查無其他積極證據足資認定被告有公訴人所
    指之竊盜犯行，揆諸上開法條及判例意旨，被告行為時既無意圖為自己或第三人
    不法之所有之犯意，縱使其客觀上有此行為，亦與刑法第三百二十條第一項所處
    罰之竊盜罪之構成要件有間，本院自應對被告丙○○為無罪判決之諭知，以免冤
    抑。
五、據上論斷，應依刑事訴訟法第三百零一條第一項，判決如主文。
本案經檢察官林鳳師到庭執行職務。
中      華      民      國    九十      年      三      月      八      日
                                      臺灣新竹地方法院刑事第一庭
                                          法  官  遲  中  慧
右正本證明與原本無異。
如不服本判決，應於判決送達後十日內向本院提出上訴狀( 應附繕本 )，上訴於
臺灣高等法院。
                                          書記官  龔  柏萃
中      華      民      國    九十      年      三      月      八      日


司法院資訊處製作；財團法人民間司法改革基金會備份。
